【裁判字號】    97,台上,1242
【裁判日期】    970327
【裁判案由】    傷害致人於死
【裁判全文】
最高法院刑事判決            九十七年度台上字第一二四二號
上  訴  人  台灣高等法院台中分院檢察署檢察官
上  訴  人
即  被  告  甲○○
                    （
被      告  乙○○
上列上訴人等因被告等傷害致人於死案件，不服台灣高等法院台
中分院中華民國九十六年十二月三十一日第二審判決（九十六年
度上訴字第一一二三號，起訴案號：台灣台中地方法院檢察署九
十五年度少連偵字第七七號），提起上訴，本院判決如下：
    主  文
上訴駁回。
    理  由
按刑事訴訟法第三百七十七條規定：上訴於第三審法院，非以判
決違背法令為理由，不得為之。是提起第三審上訴，應以原判決
違背法令為理由，係屬法定要件。如果上訴理由書狀並未依據卷
內訴訟資料，具體指摘原判決不適用何種法則或如何適用不當，
或所指摘原判決違法情事，顯與法律規定得為第三審上訴理由之
違法情形，不相適合時，均應認其上訴為違背法律上之程式，予
以駁回。本件原判決認定上訴人即被告甲○○於民國九十五年七
月三十一日凌晨三時許，應丙○○（另案偵查）電話邀約，赴台
中市○○區市○路五二○號「金錢豹酒店」門口，而被告乙○○
則在甲○○到達前，即先行隨同丁○○及戊○○（均已判刑確定
），受己○○（未據起訴）電話邀約趕抵現場。丙○○在「金錢
豹酒店」門口對被告等人聲稱：伊在店內被庚○○漏氣（台語）
。而指使被告等人俟庚○○走出酒店後予以毆打教訓，以挽回面
子，己○○並陸續電話約集其他人前來助陣。被告等人聽聞後，
遂在場埋伏守候，伺機動手，約於同日三時十八分許，庚○○由
友人陪同走出酒店，正上車就座之際，甲○○即趨前將庚○○自
車內拉出，而與乙○○、戊○○、丁○○及其他不詳姓名者共十
餘人，在客觀上能預見共同以拳腳朝庚○○之胸、腹、頭部毆打
，可能導致死亡之結果，仍由甲○○率同乙○○等人共同對庚○
○拳打腳踢至倒地不起後，始罷手逃逸。庚○○因而受有多處肋
骨骨折及腸繫膜動脈破裂，引發左右胸腔大量血氣胸及腹腔出血
等傷害，經送醫急救，仍因傷重導致呼吸循環衰竭死亡等情。因
而撤銷第一審之不當判決，改判仍論以被告等共同傷害致人於死
罪，甲○○，累犯，處有期徒刑十年；乙○○，處有期徒刑八年
，減為有期徒刑四年。已綜核全部卷證資料，詳加斟酌論斷，敘
明其所憑之證據及認定之理由，而以被告等否認犯罪所持之辯解
為不足採，予以指駁綦詳，俱有卷存之證據資料可資覆按。從形
式上觀察，並無判決違背法令之情形存在。按高等法院審判案件
，以法官三人合議行之，固為法院組織法第三條第二項所明定，
但宣示判決不過將已成立之判決宣示於外部，為判決成立後之程
序，自不以參與審判之法官行之為必要，刑事訴訟法第三百十三
條定有明文。依原審審判及宣判筆錄之記載，原判決係由審判長
王增瑜及法官廖柏基、蔡紹良審理，宣示判決則由審判長林照明
及法官梁堯銘、蔡紹良出席宣示，非刑事訴訟法第三百七十九條
第一款所稱法院組織不合法之違背法令情形，自不得據以提起第
三審上訴。次查證據之取捨及其證明力之判斷，屬於事實審法院
之職權，苟其所為之判斷，並不違背經驗法則及論理法則，即不
能任意指為違背法令，而執為合法之第三審上訴理由。而認定犯
罪事實所憑之證據，並不以直接證據為限，間接證據亦包括在內
，審理事實之法院綜合卷內之直接、間接證據，本於推理作用，
得確信其為真實之程度者，即非不得據之為有罪之認定。原判決
論處被告等共同傷害致人於死罪刑，係綜合被告等及共犯丁○○
、戊○○等人之部分自白，證人壬○○等人之證詞，監視器錄影
光碟、翻拍照片，中國醫藥大學附設醫院法醫參考病歷摘要，檢
察官勘驗筆錄、相驗屍體證明書、相驗、解剖鑑定報告等直接、
間接證據，本於推理作用，確信其為真實之程度，而為有罪之認
定，並非單採「金錢豹酒店」監視器錄影光碟及翻拍照片為論斷
之依據，其採證並無違背證據法則。其中關於己○○是否為共同
正犯？丙○○指使被告等人傷害庚○○，究應論以共同正犯，抑
教唆犯？被告等共同傷害庚○○之身體，在客觀上能否預見其死
亡之結果？甲○○於行為時能否預見丁○○、戊○○係未滿十八
歲之人，而有與該等少年共同犯罪之不確定故意？此均屬原審取
捨證據及證據證明力判斷職權之合法行使，其所為判斷，尚無悖
乎一般經驗法則，亦不得指為違法。復按刑法第二百七十七條第
二項之傷害致人於死罪，係因犯傷害罪致發生死亡結果所為加重
其刑之規定，而加重結果犯，既須以行為人「能預見」其結果之
發生為要件，所謂「能預見」乃指客觀情形而言，與主觀上有無
預見之情形不同。又共同實行犯罪行為，在合同意思範圍內，相
互利用他人之行為，以達其犯罪之目的，原不必每一階段均參與
，祇須分擔犯罪行為之一部，即應對於全部所發生之結果共同負
責。而共同正犯之意思聯絡，不限於事前有所協議，於行為當時
，基於相互之認識，以共同犯罪之意思參與者，亦無礙於共同正
犯之成立。且共同正犯中之一人所引起之加重結果，其他正犯於
客觀上能預見時，即應就該加重結果共同負責，不以正犯間主觀
上對於加重結果之發生有犯意聯絡為必要。被告等夥同共犯戊○
○、丁○○等多人，共同拳打腳踢被害人庚○○之胸、腹、頭等
部位，致被害人受傷死亡，則被告等與其他參與毆打之人，顯係
在合同意思範圍內，相互利用他人之行為，以達其犯罪之目的，
雖各人祇分擔犯罪行為之一部，仍應對於全部所發生之結果共同
負責。又被告等在主觀上雖僅有傷害之犯意，但胸、腹、頭部為
人身之要害，若以拳腳重擊，足以導致被害人受傷死亡，在客觀
上自屬能預見，竟予以毆打至受傷倒地不起始罷手，雖經及時送
醫急救，仍因傷重死亡，是被告等人之共同傷害行為與被害人死
亡結果間，具有相當因果關係灼明，自應就被害人之死亡結果，
共同負責，原判決論被告等以傷害致人於死之共同正犯，其適用
法則，仍無違誤。另查共犯之姓名、人數除有特殊情形外，並非
構成犯罪事實之要素，有罪判決關於共犯之記載，旨在辨別犯罪
行為之態樣。本件原判決關於共同正犯之姓名、人數，依被告、
共犯之自白及證人之指證，記載為被告等與戊○○、丁○○及其
他不詳姓名者共十餘人，依此項記載，已達於可得確定之程度。
因群眾鬥毆，人數眾多，除本案被告外，其他共犯之姓名、年齡
不詳，原審已盡其調查證據之能事，自毋庸一一加以細究，縱其
他共犯，尚有未滿十八歲之人，或共犯人數在十人上下，究於原
判決本旨無生影響，復不得據為上訴第三審之適法理由。而共犯
丙○○事因其而起，與己○○基於主使地位，叫人參與圍毆，縱
本身未下手實施，亦屬共謀共同正犯，原判決認定兩人與被告等
為共同正犯，尤無違誤。再按自首係以對於未發覺之罪投案而受
裁判為要件，至其方式雖不限於自行投案，即託人代理自首或向
非偵查機關請其轉送，亦無不可，但須有向該管司法機關自承犯
罪而受裁判之事實，始生效力，若於犯罪後，雖向非有偵查犯罪
職務之人表示願負犯罪責任，而無委託其向偵查機關為自首之表
示，即與自首之條件不符。查甲○○雖主動向警方投案並自白犯
行，然在其到案前，偵辦本案之台中市警察局第六分局專案小組
即已調閱案發現場附近之監視器錄影畫面比對並訪查相關線索，
而查悉甲○○為嫌犯之一，已據證人即警員辛○○證述在卷。雖
甲○○辯稱：其於案發後，曾與丙○○及其他共犯密商由伊與乙
○○、丁○○、戊○○扛下全部犯罪責任云云。且乙○○等人於
原審審理時均證稱：警員在對其詢問時，仍提示甲○○之監視器
翻拍照片供其等指認係何人，尚不知其涉嫌犯行等語。然據證人
辛○○證述：警方在被告到案前，經由專案小組透過管道查證，
已可以確定甲○○涉案等語。縱使警方對於乙○○等人詢問時，
仍提示甲○○之監視器翻拍照片供其等指認，亦屬調查程序之必
要舉措，自不能因此即謂警方對甲○○涉有嫌疑，毫無所悉。況
且甲○○係在警方詢問乙○○、丁○○、戊○○完畢後，始出面
接受警方調查。稽之乙○○、丁○○及戊○○之警詢筆錄，警方
於調查時已詢問「土豆」是否為甲○○，並提出甲○○之口卡片
供其等指認無訛。是甲○○縱使於案發後確有向其他人表示願意
承擔全部罪責屬實，但既不符於警方查悉其為涉嫌人之前，親自
或委託他人自首之情形，原判決認甲○○之投案自白不合自首要
件而不予減刑，此亦屬原審採證認事職權之合法行使，要無違誤
之處。末查刑之量定，係實體法上賦予法院得為自由裁量之事項
，倘其未逾越法律所規定之範圍，又未明顯違背正義，即不得任
意指摘為違法，以為第三審上訴之理由；而刑法上之共同正犯，
雖應就全部犯罪結果負其責任，但科刑時如已審酌刑法第五十七
條所列情狀，為各被告量刑輕重之標準，並非必須科以同一之刑
。原判決審酌被告等之素行、年齡、智識程度及犯罪動機、手段
、所生危害暨甲○○犯案情節較乙○○為重等一切情狀，分別量
處甲○○，累犯，有期徒刑十年；乙○○有期徒刑八年，減為有
期徒刑四年。此乃原審量刑職權之合法行使，並未逾越法律所規
定之範圍或濫用其權限，尤不得指為違法。檢察官及甲○○上訴
意旨置原判決上開明確論斷於不顧，對原審取捨證據及證據證明
力判斷之審判職權行使，任憑己見，或就同一證據資料為相異之
評價，或就不影響於判決本旨事項再為事實上之爭辯，均與法律
規定得為第三審上訴理由之違法情形，不相適合，其等上訴為違
背法律上之程式，均應予駁回。
據上論結，應依刑事訴訟法第三百九十五條前段，判決如主文。
中    華    民    國  九十七  年    三    月  二十七  日
                      最高法院刑事第十二庭
                          審判長法官  花  滿  堂
                                法官  黃  正  興
                                法官  陳  東  誥
                                法官  林  錦  芳
                                法官  邱  同  印
      本件正本證明與原本無異
                                      書  記  官
中    華    民    國  九十七  年    三    月  三十一  日
                                                      v


司法院資訊處製作；財團法人民間司法改革基金會備份。
